【裁判字號】    97,破,91
【裁判日期】    971226
【裁判案由】    破產宣告
【裁判全文】
臺灣臺北地方法院民事裁定                97年度破字第91號
聲  請  人  林清祥即大緣食品有限公司之清算人
                        5樓
相  對  人  大緣食品有限公司
                        5樓
                      統一編號.
上列當事人間聲請破產宣告事件，本院裁定如下：
    主  文
聲請駁回。
聲請程序費用由聲請人負擔。
    理  由
一、本件聲請意旨略以：相對人因經營不善，無法繼續營業，業
    經臺北市政府94年11月22日府建商字第0940657500號函核准
    廢止登記在案，復經本院民國97年9 月19日北院隆民澤97年
    度審司字第58號函准清算人即聲請人林清祥就任備查在案。
    聲請人即依公司法第84條規定執行清算事務，在清算期內，
    公告請債權人申報債權，計有營利事業所得稅及營業稅款新
    臺幣（下同）1,329,308 元、使用牌照稅3,974 元、汽車燃
    料使用費40,380元、勞保費16,584元；惟經清算人檢查公司
    現存資產僅值150,000 元，此有資產負債表、財產目錄、債
    權明細表、債權人清冊在卷為證，顯不足清償已申報之稅捐
    債權，為此依公司法第89條第1 項規定聲請宣告破產。但因
    本件債權人僅有稅捐債權，故究竟應否依宣告破產程序辦理
    ，實有依法聲請宣告相對人破產之必要。為此，特檢附相關
    證物，爰依破產法第57、58條規定，聲請宣告相對人破產等
    語。
二、按破產宣告之目的，在使全體債權人獲得公平滿足，其實質
    要件除須債務人不能清償債務外，尚須有多數債權人之存在
    為前提，如債權人僅有一人，既與第三人無涉，自無聲請破
    產之必要，最高法院65年臺抗字第325 號著有判例。次按，
    法院就破產之聲請，以職權為必要調查，如債務人確係無財
    產，則破產財團即不能構成，無從依破產程序清理債務，參
    照破產法第148 條之旨趣，自應依同法第63條，以裁定駁回
    其聲請，亦有司法院院字第1505號解釋參照。又稅捐之徵收
    ，優先於普通債權，稅捐稽徵法第6 條第1 項亦有明文，故
    破產宣告前之稅捐，屬應優先受償之破產債權。如構成破產
    財團之債務人財產，明顯不足清償破產法第95條、96條所列
    破產財團費用及財團債務時（即財團費用為：(一)因破產財團
    之管理、變價及分配所生之費用，(二)破產債權人共同利益所
    需審判上之費用，(三)破產管理人之報酬，(四)破產人及其家屬
    之必要生活費及喪葬費；財團債務為：(一)破產管理人關於破
    產財團所為行為而生之債務，(二)破產人管理人為破產財團請
    求履行雙務契約所生之債務，或因破產宣告後應履行雙務契
    約而生之債務，(三)為破產財團無因管理所生之債務，(四)因破
    產財團不當得利所生之債務），依破產法第148 條規定，法
    院於宣告破產後，隨即須同時宣告破產程序終止，此無異徒
    增破產程序及費用之浪費，且無益於債務人及其他債權人，
    故參照上開司法院解釋及相關說明，本院認若有此情狀，聲
    請宣告破產即為無實益，自應適用同法第63條規定以裁定駁
    回破產宣告之聲請。
三、經查，聲請人主張相對人所應負租稅債權共計1,276,267 元
    ，惟經清算人檢查公司現存資產約僅150,000 元，顯已無足
    剩餘財產可供清償該項稅捐債權，業據其提出財政部臺北市
    國稅局中南稽徵所函、臺北市稅捐稽徵趨中北分處函、臺北
    市監理處函、勞工保險局函、保險費暨滯納金欠費清表、清
    償期前資產負債表、財產目錄明細表、租稅債權明細表、債
    權人清冊、股東會議決議錄、股東同意書為證，是相對人之
    資產顯不足清償租稅債權。則相對人公司宣告破產後，其財
    產尚不足以清償前開稅捐債務，其他債權人即無分配受償之
    可能，如再宣告破產，而須先支付破產財團之管理、變價及
    分配所生之費用等財團費用後，將使破產財團財產更形減少
    ，徒使稅捐債權減少分配，而其他債權人亦不可能因此而受
    有分配，實無宣告破產之實益，依前揭說明，本件聲請宣告
    破產與破產制度之本旨不符，聲請人聲請宣告破產即無理由
    ，應予駁回。又本件債權人僅有稅捐債權，聲請人公司之賸
    餘財產不足清償債務，與破產宣告之規定不符，聲請人仍應
    依公司法清算程序予以處理，併予敘明。
四、本件聲請人並未繳交程序費用新臺幣2000元，然該程序費用
    縱始繳交聲請人之聲請仍應駁回，故如聲請人對本院裁定不
    服抗告時，再一併收取之，附此敘明。
五、依破產法第5條、民事訴訟法第95條、第78條，爰裁定如主
    文。
中    華    民    國    97    年    12    月    26    日
                  民事第四庭    法  官  趙子榮
以上正本係照原本作成
如對本裁定抗告須於裁定送達後10日內向本院提出抗告狀，並繳
納抗告費新臺幣1,000元
中    華    民    國    97    年    12    月    26    日
                                書記官  謝榕芝


司法院資訊處製作；財團法人民間司法改革基金會備份。
